臺灣士林地方法院刑事判決　　　　　　　 93年度易字第729號
公　訴　人　臺灣士林地方法院檢察署檢察官
被　　　告　乙○○
上列被告因妨害秩序案件，經檢察官聲請簡易判決處刑（93年度
偵字第4625號），本院士林簡易庭認不宜以簡易判決處刑（93年
度士簡字第1129號），移由本院普通庭改依通常程序審理，判決
如下：
    主  文
乙○○無罪。
    理　由
一、公訴意旨略以：被告乙○○明知自己並非國安局之官員，竟
    於民國93年5 月17日上午10時45分許，在台北市○○區○○
    街70號東吳大學電算中心，冒充國安局公務員，向該校電算
    中心行政職員甲○○佯稱：伊為國安局人員，因東吳大學有
    人收到電子郵件，內容為政府長官個人通訊資料，希望電算
    中心擋掉此類電子郵件。甲○○因質疑乙○○之身分，遂通
    知軍訓室報警處理，因認被告涉有刑法第158 條第1 項僭行
    公務員職權罪嫌云云。
二、按「無罪推定」及「罪疑惟輕」原則，為刑事訴訟制度之主
    要基礎。即犯罪事實應依證據認定之，無證據不得認定犯罪
    事實；又積極證據不能證明被告犯罪者，應諭知無罪之判決
    ，刑事訴訟法第154 條第2 項、第301 條第1 項分別定有明
    文。次按認定犯罪事實，須依證據，而所謂證據，係指合法
    之積極證據就犯罪事實能為具體之證明者而言；又認定不利
    於被告之事實，須依積極證據，苟積極證據不足為不利於被
    告事實之認定時，即應為有利於被告之認定，更不必有何有
    利之證據，最高法院30年上字第816 號著有判例。再所謂「
    積極證據足以為不利被告事實之認定」，係指據為訴訟上證
    明之全盤證據資料，在客觀上以達於通常一般人均不致於有
    所懷疑，而得確信被告確曾犯罪之程度，若未達此一程度，
    而有合理懷疑之存在時，即無從為有罪之確信，此觀同院76
    年台上字第4986號判例意旨自明。換言之，刑事訴訟上證明
    之資料，無論其為直接證據或間接證據，均須達於通常一般
    之人均不致於有所懷疑，而得確信其為真實之程度，始得據
    為有罪之認定，若其關於被告是否犯罪之證明未能達此程度
    ，而有合理性懷疑之存在，致使無從形成有罪之確信，根據
    「罪證有疑，利於被告」之證據法則，即不得遽為不利被告
    之認定，最高法院76年台上字第4986號判例意旨參照。又「
    刑事訴訟法第161 條已於91年2 月8 日修正公布，修正後同
    條第1 項規定：檢察官就被告犯罪事實，應負舉證責任，並
    指出證明之方法。因此，檢察官對於起訴之犯罪事實，應負
    提出證據及說服之實質舉證責任。倘其所提出之證據，不足
    為被告有罪之積極證明，或其闡明之證明方法，無從說服法
    官以形成被告有罪之心證，基於無罪推定之原則，自應為被
    告無罪判決之諭知。」亦有最高法院92年臺上字第128 號判
    例意旨可資參照。
三、次按刑法第158 條之僭行公務員職權罪，係以冒充公務員並
    行使其職權方能成立，如僅有冒充公務員之行為，而並未行
    使其職權者，並不成立該罪。另所謂行使職權必須具體行使
    該冒充之公務員依法所得行使之職權，始足當之，其外觀須
    具有行使該公務員依法所得行使之職權，始該當僭行公務員
    職權罪。例如「冒充警察而取締賭博人犯；如僅有冒充公務
    員之行為，而未行使其職權者，並不成立該罪」（臺灣高等
    法院高雄分院91年度上易字第100 號裁判意旨參照）。
四、訊據被告乙○○坦承於公訴意旨所指時地，前往東吳大學電
    算中心詢問有無擋信技術，但否認公訴意旨所指犯行，於偵
    查中辯稱：是上線吳維德稱國安局的長官許立孟，要被告前
    往東吳大學詢問有無擋信的技術，被告並非國安局的人。（
    詳見93年5 月17日警訊、偵查筆錄，台灣士林地方法院檢察
    署93年度偵字第4625號卷第9 、10、28頁）。於本院準備程
    序中辯稱：被告未自稱國安局人員，也未擔任國安局任何職
    務，其算是諮詢人員。並未請求甲○○擋掉信件，只說如果
    有此技術的話，會回報給上級請他們行文（見本院93年12月
    16日準備程序筆錄第2 、3 頁），於本院審判中辯稱：並未
    要求他們擋掉E －MAIL內容，被告是問他們有無這種能力擋
    信，甲○○沒有講，只說無此權力或會侵犯隱私權，被告沒
    有自稱是國安局，有說國安局長官派來的（見本院94年5 月
    20日審判筆錄第5 頁）。
五、經查：被告確有向證人甲○○自稱是國安局人員，詢問甲○
    ○有無擋掉郵件之技術及要求甲○○擋掉郵件，業據證人甲
    ○○於偵查、本院審理中證述：於9 點多10點多，被告進入
    電算中心，他說是國安局的，並說東吳大學有某個學生在國
    安局工作，擔任打工工作，該學生把政府高層聯絡方式發送
    到東吳大學，被告希望我們把E －MAIL關掉，但沒講任何人
    的E －MAIL，他希望鎖住，不讓那個學生使用，被告還問有
    無擋掉此類電子郵件的技術，也有說要擋掉校內某人的電子
    郵件等語（詳見93年6 月3 日偵訊筆錄，附台灣士林地方法
    院檢察署93年度偵字第4625號卷第39頁）、（本院94年5 月
    20 日 審判筆錄第3 、5 頁）。又證人許立孟不認識乙○○
    ，也不認識吳維德，並未以國安局名義要乙○○做事，業據
    證人許立孟偵查中證述屬實（詳見93年7 月20日偵訊筆錄，
    附台灣士林地方法院檢察署93年度偵字第4625號卷第164 頁
    以下），另國家安全局特種勤務指揮中心許立孟執行長從未
    曾委託乙○○之人向東吳大學電算中心提出管制電子郵件之
    要求，並有國家安全局特種勤務指揮中心93年6 月24日93國
    忠發字第02461 號函在卷可稽（台灣士林地方法院檢察署93
    年度偵字第4625號卷第159 頁）。
六、據上，被告並非國家安全局人員，而國家安全局特種勤務指
    揮中心許立孟執行長，從未委託乙○○之人向東吳大學電算
    中心提出管制電子郵件之要求，被告卻於上揭時、地，向證
    人甲○○自稱是國安局人員，詢問甲○○有無擋掉郵件之技
    術及要求甲○○擋掉郵件之事實，固堪認定。
七、惟按國家安全局掌理之行政權限，雖包括綜理國家安全情報
    工作及特種勤務之策劃與執行；並對國防部軍事情報局、電
    訊發展室、憲兵司令部、行政院海岸巡防署、內政部警政署
    、法務部調查局等機關所主管之有關國家安全情報事項，負
    統合指導、協調、支援之責，此參國家安全局組織法第2 條
    即可得知，上述組織權限之規定，並未授權國家安全局公務
    員在執行國家安全情報工作及特種勤務時，得以請求或強制
    人民為一定之行為或不行為。從而，國家安全局人員在執行
    國家安全情報工作及特種勤務時，並無得以請求或強制人民
    擋掉電子郵件之權限，被告縱於上揭時、地冒充國家安全局
    人員，惟其詢問證人甲○○有無擋掉郵件技術及要求擋掉郵
    件之行為，不符合國家安全局組織法第2 條所定國家安全局
    公務員之權限，不能充足刑法第158 條第1 項僭行公務員職
    權罪，必須具體行使該冒充之公務員依法所得行使職權該部
    分之構成要件，被告既未具體行使國家安全局人員依法所得
    行使之職權，自難以該罪相繩。此外，復查無其他積極事證
    ，足資審認被告涉犯公訴意旨所指之犯行，不能證明被告犯
    罪，爰諭知被告乙○○無罪。
據上論斷，應依刑事訴訟法第452 條、第301 條第1 項，判決如
主文。
本案經檢察官侯千姬到庭執行職務。
中    華    民    國    94    年    5    月    31     日
                  刑事第五庭審判長法  官　洪英花
                                  法  官  李昆霖
                                  法  官  李育仁
上正本證明與原本無異。
如不服本判決應於送達後１０日內向本院提出上訴狀。
                                  書記官　趙彩彤
中    華    民    國    94    年    5    月    31     日
